臺灣臺北地方法院民事裁定
111年度訴字第3341號
                                     111年度聲字第416號
原      告  翁世嘩  
            翁世璋  
            翁世澤  
共      同
訴訟代理人  曾錦源律師
被      告  張陳瓊素
上列當事人間債務人異議之訴事件（ 111年度訴字第3341號）及
聲請停止執行事件（111年度聲字第416號），由臺灣雲林地方法
院移送前來（ 111年度訴字第293號）及聲請停止執行事件（111
年度聲字第32號）本院裁定如下：
    主      文
本件移送臺灣雲林地方法院。
    理      由
一、按「訴訟之全部或一部，法院認為無管轄權者，依原告聲請
    或依職權以裁定移送其管轄法院。」民事訴訟法第28條第1
    項定有明文。又「訴訟之全部或一部，法院認為無管轄權而
    移送，如受移送之訴訟係專屬於他法院管轄者，受移送之法
    院仍得將該訴訟更行移送於有專屬管轄權之法院，此觀民事
    訴訟法第30條第2 項但書之規定自明。」（最高法院102 年
    度臺聲字第151 號民事裁定意旨參照）上開民事訴訟法規定
    ，於強制執行程序，準用之，此觀強制執行法第30條之1 規
    定即明。次按「所謂專屬管轄，係指法律規定某類事件專屬
    一定法院管轄之謂。凡法律規定某類事件僅得由一定法院管
    轄者，縱未以法文明定『專屬管轄』字樣，仍不失其專屬管
    轄之性質。又執行名義成立後，如有消滅或妨礙債權人請求
    之事由發生，債務人得於強制執行程序終結前，向執行法院
    對債權人提起異議之訴，強制執行法第14條第1 項前段定有
    明文。是以提起債務人異議之訴，應向執行法院為之，顯已
    由該法明定此類事件應由執行法院管轄，性質上自屬專屬管
    轄。」（最高法院98年度臺抗字第38號裁定意旨參照）。而
    上開規定所稱之執行法院，係指執行處所屬法院之民事庭而
    言。另按強制執行法第7條第4項規定之受囑託法院，解釋上
    縱亦得認係同法第14條第1項規定之執行法院，惟債務人異
    議之繫屬時受囑託法院執行程序業已終結者，因已終結之執
    行程序已無從撤銷，囑託法院尚未終結之執行程序則非受託
    法院所得管轄之範圍，自應認受囑託法院於此情形並無管轄
    權，此時之「執行法院」應專指囑託法院，受囑託法院則不
    與之。另專屬管轄事件與非專屬管轄事件，如係基於同一原
    因事實者，不宜割裂由不同法院管轄（最高法院85年度台上
    字第296號裁判意旨參照）。
二、經查：
　⒈本件被告前以民國 111年3月2日臺灣雲林地方法院（下稱雲
    林地院）民事執行處核發之雲院宜 111司執丙字第6128號債
    權憑證（下稱系爭債權憑證）為執行名義聲請對原告強制執
    行，經雲林地院以111年度司執字第15352號強制執行事件受
    理執行，是原告起訴主張被告所持系爭債權憑證上所表彰之
    本票債權，除對原告翁世澤一人已全部消滅外；另上開債權
    對原告等亦均已罹於時效而消滅，為此爰依強制執行法第14
    條第 1項前段規定，對被告提起債務人異議之訴，聲明請求
    ：「㈠雲林地院111年度司執字第15352號所為之強制執行程
    序應予撤銷；㈡被告不得再憑雲林地院 85年度票字第307號
    確定裁定或以確定裁定轉得之債權憑證，向法院對原告聲請
    強制執行。」，經核上開聲明請求，本件執行法院為雲林地
    院至明，且原告迄今仍未變更聲明，本院自非管轄法院。
　⒉而本院111年度司執助字第5500號給付票款強制執行事件，係
    受雲林地院前開強制執行事件囑託執行，執行標的僅為原告
    翁世璋於本院轄區內之對第三人臺北市立圖書館之薪資債權
    、原告翁世澤於本院轄區內之對第三人美強生營養品股份有
    限公司之薪資債權。惟上開執行標的之原告翁世璋薪資債權
    部分，經第三人臺北市立圖書館回覆原告翁世璋已非員工，
    無從扣押；另原告翁世澤薪資債權部分，業經本院民事執行
    處於111年7月4日核發執行命令。上開各情經本院調取雲林
    地院111年度司執字第15352號、本院111年度司執助字第550
    0號強制執行事件案卷查明，是本院受託執行程序已經終結
    。益證，雲林地院既為被告持執行名義對原告翁世嘩、翁世
    璋、翁世澤財產為強制執行之法院，本院僅為受囑託執行原
    告翁世澤薪資債權之法院且受託執行程序業已終結，另原告
    翁世璋、翁世嘩於本院則未受任何強制執行，是原告翁世嘩
    、翁世璋、翁世澤於本院已無任何執行程序可得撤銷，自應
    由囑託法院即雲林地院為執行法院，並專屬其管轄。
  ⒊原告聲明第2項部分雖非專屬管轄，然此部分既與前開專屬管
    轄部分係基於同一原因事實，自不宜割裂由不同法院管轄，
    應一併由雲林地院管轄。況且，本件被告之住居所在雲林地
    區，另原告翁世嘩、翁世璋、翁世澤之住居所則均在嘉義地
    區，而原告聲明第2項訴請排除執行力之雲林地院85年度票
    字第307號確定裁定或以該裁定轉得之債權憑證，亦均非本
    院所核發，是均與本院轄區無涉，本院自無管轄權。
　⒋綜上，雲林地院前裁定將本件移送本院管轄，顯係違誤而不
    生效力，本院不受其拘束，爰依職權將本件全部移送於該管
    轄法院。又原告對被告所為停止執行之聲請（111年度聲字
    第416號），亦應移由本案訴訟管轄法院一併審酌，不再另
    為移轉管轄之裁定，附此敘明。
三、爰裁定如主文。
中　　華　　民　　國　　111 　年　　9 　　月　　7 　　日
                  民事第二庭    法  官  林禎瑩
以上正本係照原本作成。
如不服本裁定應於送達後10日內向本院提出抗告狀，並繳納抗告
費新臺幣1,000元。
中　　華　　民　　國　　111 　年　　9 　　月　　7 　　日
                                書記官  葉佳昕